臺灣高雄地方法院刑事判決　　　　　　 96年度易緝字第126號
　　公　訴　人　臺灣高雄地方法院檢察署檢察官
　　被　　　告　甲○○
上列被告因詐欺案件，經檢察官提起公訴（87年度偵字第4175、
7004號），被告經訊問後為有罪之陳述，本院合議庭裁定由受命
法官獨任進行簡式審判程序，並判決如下：
    主  文
甲○○連續犯詐欺取財罪，處有期徒刑伍月，減為有期徒刑貳月
又拾伍日，如易科罰金，以銀元佰元即新臺幣玖佰元折算壹日
。
    事實及理由
一、本件被告甲○○所犯係死刑、無期徒刑、最輕本刑為3 年以
    上有期徒刑以外之罪，其於審判程序中就被訴事實為有罪之
    陳述，經本院告知簡式審判程序之旨，並聽取公訴人及被告
    之意見後，合議庭乃裁定改行簡式審判程序，由受命法官獨
    任審判，合先敘明。
二、甲○○明知自己已無資力，竟基於為自己不法所有之概括犯
    意，分別於：（一）民國86年8 月間獲悉經營機車行之丁○○為吳美貞積欠債務未還所惱，竟向丁○○徉稱其在律師事
    務所任職，可免費代為訴訟云云，獲得丁○○之信任後，誆
    稱擬購買機車代步，致丁○○信以為真，未取得車款即交付
    車號XNB-493 號機車予甲○○，甲○○得手後即將機車折價
    售予其他機車行得款花用。（二）86年10月間再向丁○○稱
    欲與之經營中古車買賣，因前購之機車已轉讓，請售予機車
    云云，丁○○不疑再交付車號XWI-962 號機車予甲○○，甲○○得手後旋將該車再折價賣予機車行得款花用，丁○○因
    甲○○未依約繳（起訴書誤繕為「邀」）付車款共新台幣（
    下同）11萬2 千元，又避不見面，始知受騙。（三）86年11
    月11日，獲悉乙○○遭其夫毆打，擬對其夫提出告訴而不諳
    訴訟程序，即佯以律師自居，向乙○○索取訴訟費用6 萬3
    千元，同年12月間甲○○再向乙○○謊稱其兄走私毒品遭查
    獲，黑道催討債務未償致其父遭砍殺，需款20萬元應急，乙○○信以為真如數借款，同年12月底甲○○又再度向乙○○
    索取民事訴訟費用4 萬60元，嗣乙○○起疑遂持甲○○所列
    費用請（起訴書誤繕為「就」）教於高雄縣政府法律顧問，
    而知悉甲○○浮列費用後，邀甲○○出面處理，甲○○先後
    交付曾清揚、王領清簽發之支票，均遭退票，乙○○始知受
    騙。案經丁○○、乙○○訴由臺灣高雄地方法院檢察署檢察
    官偵查起訴。
三、本件證據部分除補充：「被告於本院審判程序中之陳述」、
    「證人即告訴人乙○○於本院審判程序中之結證」，餘均引
    用檢察官起訴書所載（如附件）。訊據被告坦承有詐欺告訴
    人丁○○、乙○○之犯行，其雖稱：我當初說急用，但具體
    理由我現在忘記。然證人即告訴人乙○○於本院審理中結證
    稱：86年間甲○○向我借款之金額，因時間太久，我現在不
    記得，以我之前在偵訊、法院審理中所述為正確，當時借錢
    之理由，我在偵查中所述實在，（當庭回想）甲○○當時有
    說爸爸被砍，我還有去找甲○○之妻等語（見本院96年11月
    14日簡式審判程序筆錄）。證人即告訴人乙○○與被告甲○○並無怨隙，且其確有受被告甲○○詐騙之實，當無甘冒偽
    證風險捏造被告甲○○之借款事由，證人乙○○上開所述堪
    信為真。此外，復有附件所示之證據可佐，足認被告坦承詐
    欺之自白與事實相符，本件事證明確，被告詐欺犯行堪以認
    定，應依法論科。
四、按行為後法律有變更者，適用行為時之法律。但行為後之法
    律有利於行為人者，適用最有利於行為人之法律，刑法第2
    條第1 項定有明文。又有關新舊法之比較，應就罪刑有關之
    共犯、未遂犯、想像競合犯、牽連犯、連續犯、結合犯以及
    累犯加重、自首減輕暨其他法定加減原因與加減例等一切情
    形，綜其全部罪刑之結果而為比較（最高法院95年第8 次刑
    事庭會議決議參照）。本件被告甲○○行為後，如附表所示
    之相關法律均已變更，並俱於95年7 月1 日施行。玆經如附
    表所示之整體比較結果，裁判時之法律並非有利於被告甲○○。揆諸前開規定，自應適用各該行為時即修正前之法律。
五、核被告甲○○所為，係犯刑法第339 條第1 項詐欺取財罪。
    被告多次詐欺行為，顯係基於概括犯意反覆為之，應依修法
    前第56條之規定論為連續犯，從一重處斷。爰審酌被告貪圖
    小利，向告訴人丁○○、乙○○施行詐術，而獲取不當金錢
    利益，行為實不足取，惟念其犯後坦承犯行，且積極想與告
    訴人丁○○、乙○○和解，賠償告訴人丁○○、乙○○之損
    害，態度良好，暨其犯罪動機、目的、手段等一切情狀，量
    處如主文所示之刑，並諭知易科罰金之折算標準，以資懲儆
    。查被告甲○○於上開時間所犯詐欺取財犯行，均係在96年
    4 月24日以前，合於減刑條件，應並予宣告減刑如主文所示
    及諭知易科罰金之折算標準。
據上論斷，應依刑事訴訟法第273 條之1 第1 項、第284 條之1
、第299 條第1 項前段、第310 條之2 、第454 條第2 項，刑法
第2 條第1 項前段、第339 條第1 項、修正前刑法第56條、第41
條第1 項前段，罰金罰鍰提高標準條例第1 條前段，廢止前罰金
罰鍰提高標準條例第2 條，中華民國九十六年罪犯減刑條例第2
條第1 項第3 款、第7 條，判決如主文。
本案經檢察官丙○○到庭執行職務。
中　　華　　民　　國　　96　　年　　11　　月　　28　　日
                  刑事第三庭  法　官  何佩陵
以上正本證明與原本無異。
如不服本判決應於收受本判決後10日內向本院提出上訴書狀，並
應敘述具體理由，如未敘述上訴理由者，應於上訴期間屆滿後20
日內補提理由書狀於本院（均須按他造當事人之人數附繕本）。
中　　華　　民　　國　　96　　年　　11　　月　　28　　日
                              書記官  鍾淑美
附錄本案所犯法條：
中華民國刑法第339 條第1 項意圖為自己或第三人不法之所有，
以詐術使人將本人或第三人之物交付者，處5 年以下有期徒刑、
拘役或科或併科1 千元以下罰金。
附表：
┌──────┬─────────────┬─────────────┬───────┬────┐
│相關變更條文│行為時法（下稱舊法）之內容│裁判時法（下稱新法）之內容│比  較  理  由│備    註│
├──────┼─────────────┼─────────────┼───────┼────┤
│【罰金刑貨幣│依法律應處罰金、罰鍰者，就│中華民國94年1 月7 日法修正│刑法之貨幣單位│經按現行│
│單位之變更】│其原定數額得提高為2 倍至10│施行後，刑法分則編所定罰金│由「元（指銀元│法規所定│
│罰金罰鍰提高│倍（刑法乃係定明10倍）。第│之貨幣單位為新臺幣。94年1 │）」變更為「新│貨幣單位│
│標準條例第1 │1 條所定得提高倍數之規定，│月7 日刑法修正時，刑法分則│臺幣」，且刑法│折算新臺│
│條前段、第5 │於本條例修正後制定之法律，│編未修正之條文定有罰金者，│分則之罰金數額│幣條例第│
│條→刑法施行│不適用之；本條例修正前公布│自94年1 月7 日刑法修正施行│，亦視該分則先│2 條之規│
│法第1 之1條 │之法律，於本條例修正後修正│後，就其所定數額提高為30倍│前曾修正與否，│定折算後│
│第1 項、第2 │其罰金罰鍰數額或法律經全部│。但72年6 月26日至94年1 月│而分別提高3 或│等值，是│
│項          │修正而其罰金罰鍰數額未予變│7 日新增或修正之條文，就其│30倍。        │以新法並│
│            │更者，亦同。              │所定數額提高為3 倍。      │              │未較有利│
├──────┼─────────────┼─────────────┼───────┼────┤
│刑法第33條第│罰金：（銀元）1 元以上。  │罰金：新臺幣1,000 元以上，│罰金刑之下限，│舊法有利│
│5 款：罰金刑│                          │以百元計算之。            │由銀元10元（經│        │
│下限變更    │                          │                          │提高）亦即新臺│        │
│            │                          │                          │幣30元，提高為│        │
│            │                          │                          │新臺幣1,000 元│        │
├──────┼─────────────┼─────────────┼───────┼────┤
│刑法第56條：│連續數行為而犯同一之罪名者│刪除                      │連續犯刪除後被│舊法有利│
│連續犯之規定│，以一罪論。但得加重其刑至│                          │告所為數行為要│        │
│            │二分之一。                │                          │數罪併罰      │        │
├──────┼─────────────┼─────────────┼───────┼────┤
│【易科罰金折│犯最重本刑為5 年以下有期徒│犯最重本刑為5 年以下有期徒│易科罰金折算標│舊法有利│
│算標準變更】│刑以下之刑之罪，而受6 個月│刑以下之刑之罪，而受6 個月│準由銀元300 元│        │
│修正前刑法第│以下有期徒刑或拘役之宣告…│以下有期徒刑或拘役之宣告者│即新臺幣900 元│        │
│41 條 第1 項│得以（銀元，下同）1 元以上│，得以新臺幣1,000 元、2,00│，提高為以新臺│        │
│前段、修正前│3 元以下折算1 日，易科罰金│0 元或3,000 元折算1 日，易│幣1,000 元、2,│        │
│罰金罰鍰提高│。依刑法第41條易科罰金…就│科罰金。                  │000 元、3,000 │        │
│標準條例第2 │其原定數額提高為100 倍折算│                          │元折算1 日    │        │
│條→現行刑法│1 日；法律所定罰金數額未依│                          │              │        │
│第41條第1 項│本條例提高倍數，或其處罰法│                          │              │        │
│前段        │條無罰金刑之規定者，亦同。│                          │              │        │
├──────┼─────────────┴─────────────┴───────┴────┤
│整體比較結果│舊法有利於行為人                                                                │
└──────┴────────────────────────────────────────┘
